【裁判字號】    98,簡上,5
【裁判日期】    980910
【裁判案由】    妨害名譽
【裁判全文】
福建金門地方法院刑事判決               98年度簡上字第5號
    上訴人  福建金門地方法院檢察署檢察官
    被  告  丁○○○
上列上訴人因被告妨害名譽案件，不服本院於中華民國98年3月2
6日所為98年度城簡字第18號第一審判決（聲請簡易判決處刑案
號：福建金門地方法院檢察署98年度調偵字第6號）提起上訴，
本院第二審合議庭判決如下：
    主  文
上訴駁回。
    事  實
一、緣乙○○因懷疑與其有借款債務糾紛之丁○○○曾於民國97
    年10月8日指使他人抱小孩至金門縣金城鎮○○路金城公車
    總站旁之「紫米飯糰店」稱呼其夫甲○○為「爸爸」，乃於
    97年10月10日上午11時許，至該店隔壁之「外出人檳榔攤」
    詢問丁○○○。丁○○○心生不悅，竟基於侮辱之故意，在
    該不特定人均得共見共聞之檳榔攤前，辱罵甲○○：「幹你
    娘雞歪」，復意圖散佈於眾，對乙○○指摘：「我有沒有還
    錢，問你老公就知道，我陪他睡覺1個晚上還他了」，而以
    此涉及私德之不實事項，毀損甲○○之名譽。
二、案經甲○○訴由金門縣警察局移送福建金門地方法院檢察署
    檢察官偵查後聲請簡易判決處刑。
    理  由
壹、程序部分：
一、本件判決所引用之甲○○、乙○○、丙○○在警詢、偵訊時
    所為陳述，暨結婚證書之證據能力，業經當事人於98年7月
    30日審理時當庭表明同意使用 (本院卷第51、52頁)，且迄
    審判終結前未再爭執，本院審酌各該言詞陳述及書據作成時
    之情況，認均適為認定事實之依據，按刑事訴訟法第159條
    之5第1項規定，自有證據能力。
二、錄影光碟 (錄影檔)本質上係現場連續照像及錄音之複合體
    ，其影音畫面之取得，全憑機械力攝錄現場之活動、氣氛及
    聲響，如未另經剪輯，即未伴有人之主觀意見在內，應屬非
    供述證據；而甲○○提出之錄影光碟 (97年度偵字第544號
    卷證物袋)，經本院於98年7月30日審理時當庭勘驗結果，其
    錄影內容係甲○○、乙○○在某檳榔攤前質問被告為何稱曾
    陪甲○○睡一晚抵債之過程；且攝錄畫面內之人物動作流利
    ，雙方均能接續對方談話之語意為陳述，襯和之背景雜音亦
    始末連貫，並未發現頓失畫面或停滯等特意操縱、剪輯之情
    形；當事人就各該錄影光碟之證據能力復均無爭執 (本院卷
    第60、61頁)，自亦得作為證據使用 (最高法院80年台上字
    第4672號判決意旨參照)。
貳、實體部分：
一、本院於準備程序整理之：(一)乙○○與丁○○○有借款債務糾
    紛；(二)金門縣金城鎮○○路金城公車總站旁之「紫米飯糰店
    」係乙○○與其夫甲○○共同經營；(三)某位黃姓男子於97年
    10月8日抱著1個小孩到「紫米飯糰店」稱呼甲○○為「爸爸
    」；(四)乙○○懷疑黃姓男子於97年10月8日抱著1個小孩到「
    紫米飯糰店」稱呼甲○○為「爸爸」乙事，係受丁○○○指
    使所為；(五)乙○○於97年10月10日上午11時許，到「紫米飯
    糰店」隔壁之「外出人檳榔攤」前詢問丁○○○：黃姓男子
    於97年10月8日抱著1個小孩到「紫米飯糰店」稱呼甲○○為
    「爸爸」乙事，是否係丁○○○指使他做的？(六)丁○○○於
    97年10月10日上午11時許，在「外出人檳榔攤」前罵甲○○
    ：「幹你娘雞歪！」；(七)丁○○○於97年10月10日上午11時
    許，在「外出人檳榔攤」前對乙○○說：「我有沒有還錢，
    問你老公就知道」等7項事實，業經被告當庭表明不爭執（
    見本院卷第75、76頁），並於審判時供承無訛 (本院卷第77
    ～79頁)，核與甲○○、乙○○、丙○○證述之內容相符 (
    本院卷第53～55、57～59、72、73頁)，足認被告自白之上
    述事項屬實。
二、被告雖否認犯罪，辯稱：我是被甲○○罵得很難聽，才回罵
    ：「幹你娘雞歪」，於乙○○質問有無還錢時祇稱：「我可
    能跟你老公睡覺嗎？我怎麼會沒有還錢？」云云。惟查：
  (一)「幹你娘雞歪」係意含侵侮人母之粗鄙言詞，被告在不特定
    人均得共見共聞之檳榔攤前，以之訾罵甲○○，顯有貶損其
    人格之侮辱犯意；至於甲○○先前曾否辱罵被告，係其有無
    另行犯罪之問題，自無解於被告侮辱罪責之成立。
  (二)乙○○於97年10月10日上午在出外人檳榔攤前質疑被告有無
    還錢乙事時，未先主動提及陪睡抵債乙事為被告所自承 (本
    院卷第79頁)，並經丙○○證實 (本院卷第73頁)；王壹孝提
    出之錄影光碟攝有被告於某檳榔攤前受乙○○質問其先前稱
    陪甲○○睡覺抵債，究係何時、何地所為之過程中均未明白
    否認，僅稱其沒錢還，不然拔毛給妳等語，繼於騎乘機車欲
    離去時回稱：「問妳老公就知道了」之畫面，亦經本院於98
    年7月30日審判時勘驗、記明筆錄在卷 (本院卷第61頁)；而
    陪睡抵債係女性出賣身體尊嚴之特異情況，苟非被告先行提
    起，乙○○焉會聯想到其債權竟已如此抵償，進而敢以攝影
    方式公開向被告查證，遭受前述激烈質疑之被告當亦不致情
    虛至無言以對；況於乙○○未先提起陪睡乙事之情境下被質
    問已否還債，如遽以被告辯稱之「我可能跟你老公睡覺嗎？
    」回答，前言不搭後語，異常突兀；若以「我陪他睡覺一個
    晚上還他了」接續在「我有沒有還妳錢，問妳老公就知道了
    」之後由被告陳述，則前後語意連貫，併有切合提問、激怒
    對方之效果，顯較上述辯解為可信；參照甲○○、乙○○、
    丙○○於警詢、偵訊及審理時均稱：被告於97年10月10日上
    午11時許在出外人檳榔攤前受乙○○質問時揚言：「我有沒
    有還妳錢，問妳老公就知道，我陪他睡覺一個晚上還他了」
    (警詢卷第6、10、11、14頁、97年度偵字第544號卷第12、
    14頁、98年度調偵字第6號卷第12頁、本院卷第55、59、73
    頁)；被告對本院提示之甲○○、乙○○、丙○○之警詢、
    偵訊筆錄，暨丙○○於審判時當庭之證詞亦均表示無意見 (
    本院卷第74～76頁)，益證被告於上述時、地確曾向乙○○
    指摘：「我陪他睡覺一個晚上還他了」；其反此所辯，即不
    可取。
  (三)甲○○曾否與被告同眠、發生婚外性行為，乃無關乎公益，
    且不容於社會之敗壞私德行為；縱或屬實，按刑法第310條
    第3項但書規定，仍不得任予指摘傳述；何況甲○○始終否
    認此事，被告亦稱其不曾陪睡或與甲○○發生性關係（見警
    訊卷第3頁、97年度偵字第544號卷第13頁），可見「我陪他
    睡覺一個晚上還他了」顯然不實，被告竟仍在公車站旁之檳
    榔攤前對乙○○為此指摘，即有散佈於眾以毀損甲○○名譽
    之意圖甚明。
二、核被告所為，係犯刑法第309條第1項之公然侮辱罪及刑法第
    310條第1項之誹謗罪，所犯2罪之犯意個別、行為互殊，應
    予分論併罰。原審因卷存證據已足認被告犯罪，而依檢察官
    聲請，不經通常審判程序，適用刑事訴訟法第449條第1項前
    段、第3項、第454條第2項，刑法第309條第1項、第310條第
    1項、第51條第5款、第41條第1項前段、刑法施行法第1條之
    1規定，並審酌被告僅因債務糾紛即以穢語辱罵告訴人，併
    以不實之事貶損告訴人名譽，且犯後僅承認部分犯行之態度
    等一切情狀，判處：「丁○○○犯公然侮辱罪，處拘役拾日
    ，如易科罰金以新臺幣壹仟元折算壹日；又犯誹謗罪，處拘
    役拾伍日，如易科罰金以新臺幣壹仟元折算壹日，應執行拘
    役貳拾日，如易科罰金以新臺幣壹仟元折算壹日」。本院審
    酌上情後，認原審認事、用法均無違誤，並已就刑法第57條
    揭示之各種量刑條件妥為斟酌，實無過輕之不當。
三、公訴人雖以：被告之妨害名譽行為使告訴人精神受創甚鉅，
    且事後未與告訴人達成和解，原審判決竟僅分別科處拘役拾
    日及拾伍日，應執行拘役貳拾日，其量刑顯然過輕云云為由
    ，循告訴人之請求提起上訴。然被告所犯之公然侮辱罪及誹
    謗罪，本係法定刑度甚輕之「拘役或三百元以下罰金」及「
    一年以下有期徒刑、拘役或五百元以下罰金」；且被告祇是
    國小肄業程度之越南人（見本院卷第23頁結婚證書、第80頁
    筆錄），對其侮辱告訴人言語之粗鄙程度及所指摘事項之社
    會意義，難有深刻之認識，其惡性應非重大；何況被告於偵
    查時已同意移付金湖鎮調解委員會調解（見97年度偵字第
    544號卷第13頁），並於本件審理時表示願賠償2、3萬元 (
    本院卷第80頁)，非全無賠償誠意；至其因告訴人對誹謗、
    侮辱犯行分別要索200萬元及100萬元之鉅額賠償未能達成和
    解，亦屬正常，自不得據以指摘原審在上述法定範圍內裁量
    之刑度違法或不當。上訴人執此提起上訴，即無理由，應予
    駁回。
據上論斷，應依刑事訴訟法第455條之1第3項、第368條，判決如
主文。
本案經檢察官席時英到庭執行職務
中    華    民    國    98    年    9     月    10    日
                          刑事庭審判長法  官  周建興
                                      法  官  周美玲
                                      法  官  鄭銘仁
以上正本證明與原本無異。
本判決不得上訴。
                                      書記官  龔月雲
中    華    民    國    98    年    9     月    10    日
附錄本案論罪科刑法條全文：
中華民國刑法第309條
（公然侮辱罪）
公然侮辱人者，處拘役或 3 百元以下罰金。
以強暴犯前項之罪者，處1年以下有期徒刑、拘役或5百元以下罰
金。
中華民國刑法第310條
（誹謗罪）
意圖散布於眾，而指摘或傳述足以毀損他人名譽之事者，為誹謗
罪，處 1 年以下有期徒刑、拘役或 5 百元以下罰金。
散布文字、圖畫犯前項之罪者，處 2 年以下有期徒刑、拘役或 1
千元以下罰金。
對於所誹謗之事，能證明其為真實者，不罰。但涉於私德而與公
共利益無關者，不在此限。


司法院資訊處製作；財團法人民間司法改革基金會備份。
